【裁判字號】    97,上訴,2523
【裁判日期】    970930
【裁判案由】    誣告
【裁判全文】
臺灣高等法院刑事判決                97年度上訴字第2523號
上  訴  人
即  被  告  甲○○
上列上訴人因誣告案件，不服台灣板橋地方法院九十六年度訴字
第二四九０號，中華民國九十七年四月二十三日第一審判決（起
訴案號：台灣板橋地方法院檢察署九十六年度偵緝字第一三八八
號），提起上訴，本院判決如下：
    主  文
上訴駁回。
    事  實
一、甲○○係乙○○（即LIN BULLY JEAN RESOS，菲律賓國人）
    之夫，因不滿乙○○於民國九十五年五月間對其提起家暴傷
    害告訴，明知遠傳電信股份有限公司之電話門號00000
    00000號、和信電訊股份有限公司之電話門號0000
    000000號、威寶電信股份有限公司之電話門號000
    0000000號均是自己所申請，且乙○○並未以其名義
    向臺北富邦商業銀行申請核發信用卡，竟基於意圖使乙○○
    受刑事處分之犯意，於九十五年七月二十一日晚上十時四十
    分許，在臺北縣政府警察局三峽分局湖山派出所，向有偵查
    犯罪權限之該派出所員警蘇俊男誣指乙○○未經其同意，在
    上開電話門號申請書、信用卡申請書上偽造其簽名，進而申
    請取得該等電話門號及信用卡。
二、案經臺北縣政府警察局新店分局報告臺灣板橋地方法院檢察
    署檢察官偵查起訴。
    理  由
壹、程序問題：
    按被告以外之人於審判外之言詞或書面陳述，除法律有規定
    者外，不得作為證據；又被告以外之人於審判外之陳述，雖
    不符合同法第一百五十九條之一至第一百五十九條之四之規
    定，但經當事人於審判程序同意作為證據，法院審酌該言詞
    陳述或書面陳述作成時之情況，認為適當者，亦得為證據。
    當事人、代理人或辯護人於法院調查證據時，知有第一百五
    十九條第一項不得為證據之情形，而未於言詞辯論終結前聲
    明異議者，視為有前項之同意，刑事訴訟法第一百五十九條
    第一項及第一百五十九條之五分別定有明文。本判決下列所
    引用之各該被告以外之人於審判外之陳述（包含書面陳述）
    ，雖屬傳聞證據，惟上訴人即被告甲○○於審判期日並未到
    庭表示意見，本院審酌上開證據資料製作時之情況，尚無違
    法不當及證明力明顯過低之瑕疵，亦認為以之作為證據應屬
    適當。揆諸前開規定，爰逕依刑事訴訟法第一百五十九條之
    五規定，認前揭證據資料均有證據能力，先予敘明。
貳、實體問題：
一、被告於原審固供承上開行動電話係伊自行申請及前往臺北縣
    政府警察局三峽分局湖山派出所報案對乙○○提起偽造文書
    告訴等事實，惟否認有何誣告犯行，辯稱：伊有看到臺北富
    邦商業銀行信用卡申請書有簽伊名字，伊猜是乙○○的友人
    幫伊簽名的，且伊沒有誣告的意思，只是因為伊找不到太太
    乙○○云云（見原審卷第九六、一一０頁）。經查：上開行
    動電話均係被告自行申請使用，並有於前揭時地向臺北縣政
    府警察局三峽分局湖山派出所員警偽稱該等行動電話及臺北
    富邦商業銀行信用卡均係其妻乙○○未經其同意申請，而對
    乙○○提出偽造文書告訴等情，業據被告於偵查及原審審理
    時坦承不諱（見偵緝卷第一三頁，原審卷第九六頁），並有
    臺北縣政府警察局三峽分局湖山派出所調查筆錄、臺北縣政
    府警察局三峽分局受理各類案件紀錄表、遠傳電信股份有限
    公司九十五年九月十三日遠傳（業服）字第０九五一０八０
    五六二七號函、威寶電信股份有限公司電信資料、和信電訊
    股份有限公司電信資料及遠傳電信股份有限公司電信資料各
    一件附卷可稽（見偵卷第三至七、九至一四、三四、三五、
    三八至五六頁），足徵被告上開於偵查及原審之陳述，核與
    事實相符，堪信為真實。又臺北富邦商業銀行並無以被告名
    義申辦信用卡之紀錄一節，亦據臺北富邦商業銀行信用卡總
    處以九十五年八月三十日北富信卡字第一０三一號函載述甚
    明，有該函一件附卷足憑（見偵卷第八頁），顯見乙○○並
    無未經被告同意，向臺北富邦商業銀行申請信用卡。被告雖
    辯稱伊有看到臺北富邦商業銀行信用卡申請書上有簽伊名字
    云云，然並無該偽造之信用卡申請書可為憑證，足見被告所
    辯，應係事後卸責之詞，要無可採。按被告既明知乙○○並
    未擅自以其名義申辦上開行動電話及臺北富邦商業銀行信用
    卡，卻於前揭時地向有偵查權限之臺北縣政府警察局三峽分
    局湖山派出所員警偽稱乙○○有前開偽造文書犯行，其有使
    乙○○受刑事處分之犯意甚明。從而，其辯稱伊沒有誣告意
    思云云，亦無可信。綜上，本件事證明確，被告犯行洵堪認
    定，自應依法論科。
二、核被告所為，係犯刑法第一百六十九條第一項之誣告罪。原
    審經詳細調查，以被告罪證明確，適用上揭規定，並審酌被
    告恣意誣告配偶乙○○犯罪，非但造成乙○○困擾，傷害夫
    妻間之互信、互諒，且嚴重浪費司法資源，兼衡被告犯罪之
    動機、目的、手段，及犯罪後坦認部分犯行之態度等一切情
    狀，量處有期徒刑一年。又被告犯罪時間係在九十六年四月
    二十四日以前，合於中華民國九十六年罪犯減刑條例第二條
    第一項第三款、第七條規定，減為有期徒刑六月。核原審認
    事用法，並無不合，量刑亦屬允當。被告以其配偶未提出告
    訴，故可證明伊未犯此罪云云為由提起上訴，請求撤銷改判
    。惟誣告罪本屬公訴罪；且被告配偶是否提出告訴與被告是
    否成立誣告罪係屬二事，足見被告就此認知恐有違誤。是被
    告上訴為無理由，應予駁回。
三、被告經合法傳喚，無正當理由不到庭，爰不待其陳述逕行判
    決。
據上論斷，應依刑事訴訟法第三百七十一條、第三百六十八條，
判決如主文。
本案經檢察官曾俊哲到庭執行職務。
中    華    民    國    97    年    9     月    30    日
                  刑事第十七庭  審判長法  官  趙功恆
                                      法  官  陳世宗
                                      法  官  陳憲裕
以上正本證明與原本無異。
如不服本判決，應於收受送達後十日內向本院提出上訴書狀，其
未敘述上訴之理由者並得於提起上訴後十日內向本院補提理由書
（均須按他造當事人之人數附繕本）。
                                      書記官  劉育妃
中    華    民    國    97    年    10    月    2     日
附錄：本案論罪科刑法條全文
刑法第一百六十九條：
（誣告罪）
意圖他人受刑事或懲戒處分，向該管公務員誣告者，處 7 年以下
有期徒刑。
意圖他人受刑事或懲戒處分，而偽造、變造證據，或使用偽造、
變造之證據者，亦同。


司法院資訊處製作；財團法人民間司法改革基金會備份。
